臺灣高等法院刑事判決　　　　　　　　　　　　　　九十年度交上易字第四五五號
　　上　訴　人
　　即　被　告　丙○○
　　選任辯護人　黃勝文
　　　　　　　　李進成
右上訴人因公共危險等案件，不服臺灣板橋地方法院九十年度交易字第三八五號，中
華民國九十年十月二十九日第一審判決（起訴案號：臺灣板橋地方法院檢察署八十九
年度偵字第二二六一二號）提起上訴，本院判決如左：
    主  文
上訴駁回。
丙○○緩刑貳年。
    事  實
一、丙○○明知服用酒類致不能安全駕駛時，即不得駕駛動力交通工具，於民國（下
    同）八十九年十二月五日晚間八時許，在台北縣中和市○○路友人住處，飲用兩
    瓶啤酒，於飲酒後其吐氣所含酒精成分每公升達零點六九毫克之不能安全駕駛車
    輛之酒醉狀態下，仍於同日晚間九時許，貿然駕駛車號ＨＧ─三一０二號自用小
    客車返家，沿台北縣土城市○○路往中正路方向行駛，行至土城市○○路○段三
    六五巷三八弄六號前時，依規定應注意車前狀況，並隨時採取必要之安全措施，
    以預防危險之發生，而依當時情形雖光線為夜間無照明，但天候晴、道路為直路
    、路面乾燥、無缺陷、無障礙物且視距良好，並無不能注意之情事，竟因酒醉注
    意力減弱，疏未注意同向右前方有乙○○於路旁騎駛腳踏車，於駕車超越乙○○
    騎駛之腳踏車時，未保持行車安全間隔，致丙○○所駕駛之車輛右前方後照鏡撞
    擊乙○○後腦部，使之跌倒在地，致乙○○受有枕骨骨折合併左額葉顳葉挫傷性
    出血、左側額、顳、頂部急性硬腦膜下出血及右枕部急性硬腦膜上出血、邊發性
    外傷性腦內出血，且因此大腦中樞神經損傷嚴重，意識木殭、日常生活須專人照
    顧，為重大難治之傷害。丙○○於事發後，犯罪未經發覺前，請路人幫忙將乙○
    ○送醫，並至警局報告事發經過，承認酒後肇事，表示願意接受裁判。
二、案經乙○○之夫甲○○訴由台北縣警察局土城分局報請台灣板橋地方法院檢察署
    檢察官偵查起訴。
    理  由
一、訊據上訴人即被告（以下簡稱被告）丙○○固坦承有於前揭時地酒後駕車肇事等
    情，惟辯稱：伊當時車速約三十公里，被害人從右側出來，伊車子右後照鏡撞及
    被害人，但不清楚是撞到被害人身體或單車，伊最初不確定有撞到人，故離開現
    場後又返回，看見被害人躺在地上，即請路人叫救護車，將被害人送醫，伊即與
    伊太太一起去警察局報案等語。經查：（一）、右揭事實，業據告訴人即被害人
    乙○○之夫甲○○指訴在卷，被告並自承有酒後肇事之事實，且有道路交通事故
    調查報告表、現場及車損照片十八張、被害人乙○○之亞東紀念醫院診斷證明書
    、酒精濃度測定值、刑法第一百八十五條之三案件測試觀察紀錄表各一紙附卷可
    參（參偵查卷宗第四頁反面、第五頁正面、第十頁、第十一頁、第十三頁至第二
    三頁、第三六頁）。又被害人乙○○確於右揭時地遭被告所駕駛之ＨＧ─三一０
    二號自用小客車撞及，受有上揭傷害，並因而大腦中樞神經損傷嚴重，意識木殭
    、日常生活須專人照顧，屬重大難治之傷害，有亞東醫院九十年九月四日九０亞
    歷六四─一字第三四九一號函在卷可稽（參原審刑事卷宗第二十頁），被害人所
    受之傷害為重傷害，殆無疑問；（二）、被告於肇事後，經台北縣警察局土城分
    局交通分隊員警對其實施呼氣酒精濃度測試結果達0.69mg/l，且被告當時有含糊
    不清、多話等跡象，有前揭酒精濃度測定值、刑法第一百八十五條之三案件測試
    觀察紀錄表各一紙在卷可按。參諸卷附中央警察大學交通學系暨交通研究所教授
    蔡中志所製作之「酒精濃度與肇事率之關係」表所示，呼氣中酒精濃度達0.55mg
    /l時，肇事率為一般正常人之十倍，達0.75mg/l時，肇事率為一般正常人之二十
    五倍等語，及行政院國軍退除役官兵輔導委員會台北榮民總醫院就「飲酒後吐氣
    所含酒精濃度若干將不能安全駕駛汽車」一節意見為：當呼氣濃度達 0.5mg/l時
    ，將影響駕駛，且中毒症狀為輕到中度，反應較慢、感覺減低、影響駕駛等語（
    均參本院卷），堪認被告於肇事時確有不能安全駕駛之情事；（三）、按汽車行
    駛時，駕駛人應注意車前狀況，並隨時採取必要之安全措施，又飲酒後吐氣所含
    酒精成分超過每公升零點二五毫克以上者，不得駕駛，道路交通安全規則第九十
    四條第三項、第一百十四條第二款分別定有明文。被告係領有駕駛執照之人，業
    據其於警訊中供承在卷，就前開規定應知之甚詳，並應遵守上開交通安全規定，
    且依卷附現場照片及道路交通事故調查報告表所示：肇事當時雖光線為夜間無照
    明，但天候晴、道路為直路、路面乾燥、無缺陷、無障礙物且視距良好，並無不
    能注意之情事，其竟因酒醉注意力減弱，疏未注意車前狀況，並未保持行車安全
    間隔，致其所駕駛之車輛右前方後照鏡撞擊被害人乙○○，使之跌倒在地，致被
    害人受有如事實欄所述之重傷害，被告當有過失。又本院函請台灣省台北縣區車
    輛行車事故鑑定委員會研判肇事責任，該會函覆結果，亦認為本件肇事原因為：
    被告酒精濃度超過標準超越同向右側直行之被害人腳踏車時，未保持行車安全間
    隔，擦撞被害人後腦部等語，有該會九十一年五月二日北鑑字第九一００一二號
    函在卷可參，是被告確有過失堪以認定。被告之過失行為與被害人之受重傷結果
    間，具有相當因果關係。綜上所述，被告犯行事證明確，洵堪認定，應依法論科
    。
二、核被告所為，過失傷害部分，係犯刑法第二百八十四條第一項後段之過失致重傷
    罪。公訴人認被告所為，係犯刑法第二百八十四條第一項前段之過失傷害罪，尚
    有未洽，起訴法條應予變更。被告酒醉駕車因而致人受傷，應依道路交通安全管
    理處罰條例第八十六條第一項加重其刑至二分之一。另被告所為，服用酒類不能
    安全駕駛，係犯刑法第一百八十五條之三之服用酒類不能安全駕駛動力交通工具
    而駕駛罪。被告所犯二罪間，犯意各別、行為互異，應分論併罰。再被告於事故
    發生後，未被察覺前，即向警察機關報案，報告肇事經過，並表示願意接受裁判
    ，業據其於警訊中供承在卷，應依刑法第六十二條前段自首之規定，減輕其刑。
    被告所為同時有刑之加重及減輕事由，應先加後減之。
三、原審本於同上見解，適用刑事訴訟法第三百條，道路交通管理處罰條例第八十六
    條第一項，刑法第十一條前段、第二百八十四條第一項後段、第一百八十五條之
    三、第六十二條前段，罰金罰鍰提高標準條例第一條前段規定，並審酌被告酒醉
    駕車肇事，過失程度甚高、被害人受重傷之損害難以估計、被告肇事後態度尚可
    及其品性、生活狀況、智識程度等一切情狀，分別量處服用酒類，不能安全駕駛
    動力交通工具而駕駛罪部分有期徒刑三月，過失傷害人致重傷部分，處有期徒刑
    八月，並定應執行有期徒刑十月。經核原審認事用法均無不合，量刑亦稱允當，
    被告提起上訴，指摘原判決不當，為無理由，應予駁回。又被告素行良好，前未
    曾受有期徒刑以上刑之宣告，有本院被告全國前案紀錄表一紙在卷可按，且與告
    訴人達成和解，有和解書一紙附卷可參，被告經此偵審程序，當知戒慎而無再犯
    之虞，本院認以暫不執行其刑為適當，爰併予宣告緩刑二年，以啟自新。
據上論斷，應依刑事訴訟法第三百六十八條，刑法第七十四條第一款，判決如主文。
本案經檢察官費玲玲到庭執行職務。
中      華      民      國    九十一    年      六      月     二十     日
                            臺灣高等法院刑事第十三庭
                                審判長法  官  蔡    燉
                                      法  官  盧  彥  如
                                      法  官  鄧  振  球
右正本證明與原本無異。
不得上訴。
                                      書記官  洪  秋  帆
中      華      民      國    九十一    年      六      月   二十四     日
